【裁判字號】    95,訴,165
【裁判日期】    950331
【裁判案由】    毒品危害防制條例
【裁判全文】
臺灣基隆地方法院刑事判決               95年度訴字第165號
公  訴  人  臺灣基隆地方法院檢察署檢察官
被      告  乙○○
上列被告因毒品危害防制條例案件，經檢察官提起公訴（95年度
毒偵字第244 號），被告並為有罪陳述，本院合議庭乃裁定由受
命法官獨任以簡式審判程序進行審理，並判決如下：
    主  文
乙○○施用第一級毒品，處有期徒刑陸月，如易科罰金，以佰
元折算壹日，扣案編號貳之注射針筒壹支沒收。
    事  實
一、乙○○前因施用毒品案件，經觀察、勒戒後，認無繼續施用
    毒品之傾向，於民國95年1 月10日經釋放出所，並由臺灣基
    隆地方法院檢察署檢察官於95年1 月5 日，以94年度毒偵字
    第2384、2978號為不起訴處分確定。
二、乙○○猶不思戒除毒癮，於觀察勒戒之毒癮戒斷療程執行完
    畢後五年以內，復基於同時施用第一級毒品海洛因及第二級
    毒品安非他命類（安非他命暨甲基安非他命）之故意，於95
    年1 月17日上午8 、9 時許，在劉冠良（檢察官另案偵辦）
    所有，停放在侯牡公路某處，車牌號碼0162-EJ 之自用小客
    車上，以將海洛因及安非他命類混合後置入注射針筒內摻水
    稀釋再予施打之方式，同時施用第一級毒品海洛因暨第二級
    毒品安非他命類1 次。嗣為警於95年1 月17日下午5 時30分
    許，在基隆市○○路253 巷橋下巡邏查獲，並扣得乙○○所
    有，編號2 之注射針筒1 支，經採其尿液送驗，結果呈嗎啡
    （海洛因代謝後尿液檢出成份）、安非他命暨甲基安非他命
    陽性反應，始知上情。
三、案經基隆市警察局第三分局移送臺灣基隆地方法院檢察署檢
    察官偵查起訴。
    理  由
壹、程序事項
    本案被告乙○○所犯者非為死刑、無期徒刑、最輕本刑為三
    年以上有期徒刑之罪或高等法院管轄第一審案件，其於準備
    程序進行中，先就被訴事實為有罪之陳述，經告知其簡式審
    判程序之旨，並聽取公訴人、被告之意見後，本院業已依刑
    事訴訟法第二百七十三條之一第一項規定，裁定由受命法官
    獨任以簡式審判程序進行本案之審理。
貳、實體事項
一、前揭事實業據被告乙○○於本院審理時坦承不諱，並有被告
    所有編號2 之注射針筒1 支扣案可佐；而被告為警查獲後所
    採集之尿液檢體，經基隆市警察局第三分局送請昭信科技顧
    問股份有限公司以氣相層析質譜儀法為確認檢驗之結果，呈
    嗎啡（海洛因代謝後尿液檢出成份）、安非他命暨甲基安非
    他命陽性反應，亦有昭信科技顧問股份有限公司95年2 月17
    日濫用藥物尿液檢體檢驗報告正本1 紙暨基隆市警察局第三
    分局偵辦毒品案件尿液檢體對照表正本1 件在卷可考；參之
    以酵素免疫分析或薄層定性分析等方式為初步篩檢者，檢驗
    結果雖有相當程度偽陽性之可能，然以氣（液）相層析、質
    譜分析之儀器為交叉確認者，檢驗結果出現偽陽性之機率則
    極低，因而具有公信力，核足為對涉嫌人不利之認定；暨一
    般人注射海洛因經體內吸收代謝約30分鐘以後，乃轉換以嗎
    啡為主要成份（主要型態），陸續隨尿液排出體外，並以最
    初6至12小時之排泄量最多。若以日計，約有80%之毒品代謝
    物（嗎啡），可在注射後24小時以內隨尿液排出體外，至其
    他剩餘劑量則可在數日內分別隨尿液排出體外；又安非他命
    類經口服投與後，70% 約於24小時以內自尿液中排出，90%
    則於96小時以內自尿液中排出，是實務目前固衡常以尿液檢
    測判斷受驗者曾否施用毒品，惟鑑於國內現階段針對尿液所
    檢測者，僅為該尿液是否呈安非他命類陽性反應而已，至其
    實際投與量之多寡，則每因安非他命之檢出與個人投與方式
    、投與量、體質、採尿時間，乃至檢驗儀器之精密度等諸多
    因素息息相關，而無從憑以精確推斷，遑論進而據以回推（
    自受驗者採集尿液之時間回推）其精確之投與時間。然則，
    自受驗者口服投與後所得檢測出安非他命之通常時間推斷，
    其投與時間距離其採尿時間最長可能不會超過4 日。此復曾
    經法務部調查局以90年4 月12日陸(一)字第90133335號函、
    行政院衛生署藥物食品檢驗局以81年2 月8 日（）藥檢壹
    字第001156號函釋在案。勾稽以觀，足見被告上揭任意性之
    自白，與事實相符，堪可採信。又被告前因施用毒品案件，
    經觀察、勒戒後，認無繼續施用毒品之傾向，於95年1 月10
    日經釋放出所，並由臺灣基隆地方法院檢察署檢察官於95年
    1 月5 日，以94年度毒偵字第2384、2978號為不起訴處分確
    定等情，並有臺灣高等法院被告前案紀錄表、前揭不起訴處
    分書附卷可考。綜上所陳，本案事證明確，被告於觀察勒戒
    之戒毒療程執行完畢後，五年以內再犯施用毒品之犯行，堪
    可認定，應依法論科。
二、論罪科刑：
  (一)查海洛因、安非他命類分別係毒品危害防制條例所列管之第
    一級、第二級毒品，此為該條例第二條第二項第一款、第二
    款所明定。按犯毒品危害防制條例第十條之罪（施用毒品罪
    ）者，檢察官應聲請法院裁定，令被告入勒戒處所觀察、勒
    戒，經勒戒處所陳報，認受觀察、勒戒人無繼續施用毒品傾
    向者，應即釋放，並為不起訴之處分；認有繼續施用毒品傾
    向者，即應聲請法院裁定令入戒治處所強制戒治，俟強制戒
    治期滿釋放，再為不起訴之處分。惟依上揭規定觀察勒戒或
    強制戒治執行完畢釋放後，五年內再犯毒品危害防制條例第
    十條之罪（施用毒品罪）者，檢察官即應依法追訴，毒品危
    害防制條例第二十條第一項、第二項、第二十三條第二項分
    別定有明文。
  (二)核被告於觀察勒戒之戒毒療程執行完畢後，五年以內再犯施
    用第一級毒品海洛因、第二級毒品安非他命類之行為，係犯
    毒品危害防制條例第十條第一項之施用第一級毒品罪、同條
    第二項之施用第二級毒品罪。被告持有第一級毒品海洛因、
    第二級毒品安非他命類之低度行為，應分別為施用第一級、
    第二級毒品之高度行為所吸收，均不另論罪。又起訴書雖誤
    繕被告施用毒品之時地，然此業據蒞庭檢察官於未變動其社
    會基本事實同一性之前提下，當庭更正如本判決事實欄之所
    載，本於檢察一體之原則，本院當以蒞庭檢察官所到庭更正
    者，為起訴所指之犯罪時地。被告係以一個將海洛因及安非
    他命類混合後置入注射針筒內摻水稀釋再予施打之行為，同
    時施用第一級毒品海洛因暨第二級毒品安非他命類，觸犯構
    成要件不相同之法條罪名，為異種想像競合犯，應依刑法第
    五十五條規定，從一較重之毒品危害防制條例第十條第一項
    之施用第一級毒品罪名處斷。本院審酌被告犯罪之動機、吸
    食頻率、曾有施用毒品之前科仍不知戒除，惟慮及其犯後坦
    承犯行、所犯乃戕害自己身心健康，尚未危及他人等一切情
    狀，量處如主文所示之刑，併諭知易科罰金之折算標準。
  (三)扣案編號2 之注射針筒1 支，為被告所有供本案犯罪之所用
    ，此業據被告敘明在卷，爰依刑法第三十八條第一項第二款
    規定，併予宣告沒收。至扣案之吸食器、編號1 之注射針筒
    各1 支、殘渣袋1 只及安非他命毛重0.45公克，均非被告所
    有，核與本案亦無關聯，是本院自無從隨案就此為沒收之諭
    知。
據上論斷，應依刑事訴訟法第二百七十三條之一第一項、第二百
九十九條第一項前段，毒品危害防制條例第二十三條第二項、第
十條第一項、第二項，刑法第十一條前段、第五十五條、第四十
一條第一項前段、第三十八條第一項第二款，罰金罰鍰提高標準
條例第二條，判決如主文。
本案經檢察官甲○○到庭執行職務。
中    華    民    國    95    年    3    月    31    日
                  刑事第三庭法  官  王慧惠
以上正本證明與原本無異。
對於本件判決如有不服，應於收受送達後10日內，向本院提出上
訴書狀，上訴於臺灣高等法院，並按他造當事人之人數附具繕本
。
中    華    民    國    95    年    3    月    31    日
                            書記官  王一芳
附錄論罪法條：
毒品危害防制條例第10條第1項、第2項
施用第一級毒品者，處 6 月以上 5 年以下有期徒刑。
施用第二級毒品者，處 3 年以下有期徒刑。


司法院資訊處製作；財團法人民間司法改革基金會備份。
